臺灣高雄地方法院刑事判決　　　　　　　　　　　　　九十三年度訴字第七九三號
　　公　訴　人　臺灣高雄地方法院檢察署檢察官
　　被　　　告　甲○○
　　指定辯護人　本院公設辯護人　丙○○
右列被告因違反毒品危害防制條例案件，經檢察官提起公訴（九十二年度偵字第八八
九○號），本院判決如左：
    主  文
甲○○共同連續販賣第一級毒品，處有期徒刑拾伍年，褫奪公權捌年。扣案之第一級
毒品海洛因貳包（合計驗後淨重零點參捌公克）沒收銷燬之。因販賣第一級毒品海洛
因所得之財物新臺幣貳仟元，沒收，如全部或一部不能沒收時，以其財產抵償之。門
號0000000000號行動電話壹具，沒收。
    事  實
一、甲○○前於民國八十一年間因施用毒品違反肅清煙毒條例及麻醉藥品管理條例案
    件，經本院於八十二年四月三十日以八十一年度訴字第三五五二號分別判處有期
    徒刑三年六月、七月，應執行有期徒刑四年確定，復於八十二年間因販賣毒品之
    違反肅清煙毒條例及麻醉藥品管理條例案件，由台灣高等法院高雄分院於八十二
    年六月二十九日以八十二年上訴字第八○一號分別判處有期徒刑九年、五年二月
    ，應執行有期徒刑十三年，經最高法院以八十二年度台上字第五○五一號駁回上
    訴確定，復於八十七年間，因違反槍砲彈藥刀械管制條例，經本院於八十七年十
    月七日以八十七年度易字第四○○九號判處有期徒刑九月確定，嗣經台灣高等法
    院高雄分院就前開案件裁定合併定應執行刑十七年二月確定，於八十九年八月三
    十日假釋出監，嗣九十一年間因施用毒品案件，經法院裁定撤銷假釋，其因未到
    案執行殘刑有期徒刑九年一月七日，經臺灣高雄地方法院檢察署於九十一年九月
    間發布通緝（不構成累犯）。詎甲○○明知海洛因業經政府公告為毒品危害防制
    條例第二條第二項第一款之第一級毒品，不得非法持有、販賣，竟與另一名真實
    年籍姓名不詳之成年男子，共同基於基於販賣第一級毒品海洛因之概括犯意聯絡
    ，以門號0000000000號行動電話為對外連絡交易海洛因事宜之工具，
    於九十二年一月十六日、十七日及十九日、二十一日，由丁○○撥打前開行動電
    話，聯絡購買毒品海洛因事宜，待甲○○接聽電話，約定交貨地點及每小包第一
    級毒品海洛因新台幣（下同）五百元之交易價格，由該年籍姓名不詳成年男子，
    在高雄市○○區○○路及大豐一路口「二姊夫」超商前交貨予丁○○，而連續四
    次販賣數量不詳之海洛因予丁○○施用，販賣毒品所得金額二千元。又丁○○於
    九十二年一月二十二日下午三時四十四分及五時九分許，撥打前開行動電話與甲○○聯絡購買第一級毒品海洛因事宜，甲○○承前販賣海洛因之概括犯意，於同
    日下午五時四十分許，持第一級毒品海洛因二小包（合計淨重０點三八公克）外
    出，而在其友人乙○○（亦經通緝）位於在高雄市○○區○○路五０號大樓住處
    樓下，為獲悉通緝犯甲○○、乙○○行蹤而在前開高雄市○○區○○路五０號埋
    伏等候之高雄市政府刑警大隊員警戊○○、蔡奇良緝獲，並在甲○○身上扣得上
    開海洛因二小包，員警逮捕甲○○後，適丁○○為確認交易情形多次撥打甲○○
    之前開行動電話號碼，蔡奇良員警乃予接聽，並與丁○○展開對答，由於丁○○
    尚不知甲○○已遭逮捕，仍表示「林仔（同音），到了沒？」、「在一樣的地方
    ，二姐夫的超商」，戊○○、蔡奇良警員因覺有異，乃前往距前開高雄市○○區
    ○○路五０號約二百公尺之大裕路與大豐一路路口「二姊夫」超商，而在該處逮
    捕依約前來之丁○○，丁○○並當場供稱為購買毒品而來，因而始悉上情。
二、案經高雄市政府警察局移送臺灣高雄地方法院檢察署檢察官偵查起訴。
    理  由
一、被告甲○○辯稱其於九十二年一月二十三日第二次警詢時毒癮發作，而爭執該次
    警詢所為供述之證據能力，然被告於九十二年一月二十二日晚間二十二時三十五
    分製作第一次警詢筆錄，經被告向製作筆錄之員警戊○○表示等其精神較佳之時
    再為筆錄製作後，方延至翌日（二十三日）下午十二時五分製作第二次警詢筆錄
    一情，業據證人戊○○證述明確，再觀被告甲○○該次警詢中，能就其施用毒品
    之次數、方式、時間供述詳盡，並對涉及己身販賣毒品犯行及警員質疑之各點等
    重要部分均予否認並詳予辯解，實無毒癮發作、意識模糊之跡象，堪認被告上開
    辯解，與事實不符，不足採信。至被告甲○○上開九十二年一月二十三日第二次
    警詢筆錄錄音帶，雖因附於被告施用毒品之另案，已經銷燬，有本院公務查詢電
    話記錄表在卷可證，然被告於該次警詢時並無所謂毒癮發作情事，業經本院審認
    如前，而警詢未予連續錄音，或警詢錄音帶之滅失，均僅係程序之稍嫌微疵，被
    告所辯稱警詢錄音帶既不存在，該份警詢筆錄即無證據能力等語，顯有誤會。是
    本院認被告於九十二年一月二十三日第二次警詢時所為供述，並無毒癮發作意識
    不清情事，應具證據能力。另按被告以外之人於審判外之言詞或書面陳述，除法
    律有規定者外，不得作為證據，刑事訴訟法第一百五十九條第一項定有明文。被
    告爭執證人丁○○於九十二年一月二十二日、同年二月十二日先後三次警詢中所
    為陳述之證據能力，然證人丁○○於九十二年一月二十二日二十二時五十三分第
    二次警詢與本院審理中之證述情節相符；其於九十二年一月二十二日二十時八分
    第一次警詢與本院審理中就購買海洛因之時間、次數雖有出入，然應僅記憶模糊
    之故；再證人丁○○於同年二月十二日十四時五十七分第三次警詢雖指認被告為
    接聽行動電話門號0000000000號之人，然證人丁○○於警詢時並無機
    會與被告交談，業據證人戊○○證述明確，自無從以比對被告聲音之機會，且證
    人丁○○於本院審理中自承係因為警察告知行動電話門號0000000000
    號為被告所有，故而認定使用該行動電話與其交談之「阿林仔」為被告，是本院
    認證人丁○○於警詢所為之三次證述，尚不具特別可信情況之刑事訴訟法第一百
    五十九條之二之例外情形，且亦不符合刑事訴訟法第一百五十九條之三之例外規
    定，自不具證據能力。
二、訊據被告甲○○固不否認以案外人鐘雪源名義申請門號0000000000號
    行動電話使用，及其於前開時地為警逮捕時，經警在其身上查獲扣案毒品海洛因
    二包之情，惟矢口否認有何販賣第一級毒品海洛因之犯行，辯稱：「因沒有錢購
    買毒品海洛因，故於九十一年十二月至九十二年一月間曾將000000000
    0號行動電話質押予綽號阿華之藥頭數次，於交付購毒之三千元後方贖回，最後
    一次質押是在九十二年一月十九日，因乙○○告知阿華以我的00000000
    00號行動電販賣毒品，所以向阿華取回上開行動電話，被警察查獲時，我剛從
    阿華處取回行動電話，阿華見狀逃走，我並未販賣海洛因給丁○○。丁○○亦無
    法指認我就是販賣毒品給他的人。」等語。經查：
  (一)證人丁○○為警查獲後，就施用毒品海洛因之來源，於偵查、本院審理中證稱：
    伊因有施用海洛因，毒品來源是向「阿林」（同音）購買的，用電話號碼連絡購
    買毒品，是於九十二年一月間農曆年左右購買海洛因四、五次，一月二十二日應
該算是最後一次購買，遭查獲前一天也有購買，購買金額都是五百元，重量不清
    楚，都是以自己的0000000000號行動電話撥打「阿林」的門號000
    0000000號行動電話連絡購買海洛因事宜，並在高雄市○○路及大豐一路
    口之超商前交貨，之前出面交貨給伊的人並不是被告，伊也不認識被告。伊於九
    十二年一月二十二日打電話給林仔買海洛因，約定交貨地點，但我到該處時警察
    已在等伊，將伊逮捕等語明確，且本案之查獲過程亦據證人蔡奇良、戊○○警員
    分別於偵查及本院審理中證述：本案係因接獲通緝犯甲○○、乙○○行蹤之線報
    ，而於九十二年一月二十二日下午三、四時到大享路五十號埋伏，至當日下午五
    十四時分許在大享路五十號騎樓及馬路邊際線處逮捕甲○○，並在甲○○身上搜
    出扣案海洛因二包，因甲○○手機一直響，蔡奇良警員接聽並與來電之證人丁○○對答後，研判可能涉及毒品交易，因證人丁○○所說交易地點二姊夫超商距離
    不過到二百公尺，遂過去二姊夫超商，並逮捕已在該處等候之證人丁○○，丁○○表示有撥打0000000000號行動電話購買毒品，且檢視丁○○的手機
    亦確實有撥出紀錄，遂將丁○○帶回警局處理等語詳盡（分見偵卷九四頁、本院
    九十三年七月三十日審判筆錄）。佐以被告甲○○於警詢中亦坦承其平日對外聯
    絡之電話號碼為0000000000號，號碼為本人申請且不曾借給別人，並
    因自己因案通緝而登記在鐘雪源名下，該號碼已使用一個月等語，且該0000
    000000號行動電話確實登記在鐘雪源名下，且於九十二年一月十六日、十
    七日、十九日、二十一日、二十二日，與證人丁○○使用之000000000
    0號行動電話均有通聯，有行動電話用戶查詢單、0000000000號行動
    電話之雙向通聯記錄各一份在卷可證。此外，復有自被告身上搜出之白色粉末二
    包扣案可證，且經送驗該白色粉末二包確實均含第一級毒品海洛因成分，合計淨
    重零點三八公克，有法務部調查局九十二年二月二十一日調科壹字第二二○○一
    四七四六號鑑定通知書在卷可證，再參酌一般毒品交易，負責約定交易時間地點
    及實際送貨者不相同之情形所在多有，是縱證人丁○○因交談時間短暫，且無易
    於辨認之特殊口音、用語，而無法指認被告是否為接聽電話販賣毒品而自稱「阿
    林（仔）」之人，仍可認定被告確有使用0000000000號行動電話與證
    人丁○○聯絡交易海洛因事宜之人。
  (二)證人丁○○於本院審理中證稱：伊是聽人說撥打0000000000號行動電
    話可以買毒品，伊共撥打該門號購買海洛因五次，九十二年一月二十二日是第五
    次購買，之前交貨之人並非被告，而係另一年約二十五歲，身高約一百七十公分
    之男子等語，然核證人丁○○使用之0000000000號行動電於九十二年
    一月十六日、十七日、十九日、二十一日、二十二日，均有與00000000
    00號行動電話，業如前述，證人丁○○既不認識被告，除為購買毒品外，應無
    可能撥打被告使用之0000000000號行動電話，是堪認被告係與另一負
    責交貨之真實年籍姓名不詳，年約二十五歲之成年男子，就九十二年一月十六日
    、十七日、十九日、二十一日先後四次販賣海洛因予證人丁○○之犯行，有犯意
    聯絡與行為分擔。至被告於九十二年一月二十二日與證人丁○○約定交易海洛因
    後，因警查獲而未即交付毒品部分，因無證據證明被告與該該真實年籍姓名不詳
    ，年約二十五歲之成年男子有何犯意聯絡與行為分擔，堪認被告為此次海洛因交
    易乃單獨為之，且因該次交易未及交貨收款即為警查獲，是被告連續販賣海洛因
    犯罪所得共為二千元。又證人丁○○就購買海洛因之時間、次數，於警詢、偵查
    及本院審理中之證述稍有出入，然人之記憶力原本有限，又一般施用毒品者，因
    頻繁購買毒品之故，確切購買次數，稍有誤記，本屬正常，且證人丁○○之歷次
    證述購買海洛因之次數、日期，經核僅與前開行動電話雙向通聯記錄顯示之00
    00000000號與0000000000號通聯情形，僅在日期上偶有一、
    二日之差距，是此等些微瑕疵並不足動搖證人丁○○證詞之可信度。
  (三)被告雖於本院審理中辯稱：其曾質押0000000000號行動電話予綽號「
    阿華」之藥頭數次，最後一次質押係在九十二年一月十九日，遭員警逮捕時，甫
    由「阿華」手中贖回行動電話，是「阿華」利用該行動電話交易毒品海洛因等語
    ，然被告於警詢中辯稱：「我申請並使用0000000000號行動電話，不
    曾外借他人，丁○○打電話給我是要找我聊天」等語（警卷第一頁反面、第二頁
    ）；於偵查中辯稱：「0000000000號行動電話是在我身上扣得，但我
    有借給綽號「阿南」之人，我是買毒品抵押給他」（偵卷三六頁）；「警方抓我
    時，藥頭「阿仁」在場，但跑掉了，我是將向乙○○借用的車輛停回地下室，我
    與阿仁約在該處將手機取回，後來遭警逮捕」等語（偵卷八五頁），其辯解明顯
    前後不一。且一般販賣毒品之人，為便利買主聯繫交易毒品，所使用之行動電話
    號碼應不致頻繁變動，被告若果質押行動電話予藥頭，贖回時間無法確定，該藥
    頭豈可能以該行動電話為聯絡買賣海洛因之工具，況依前開行動電話雙向通聯紀
    錄顯示九十二年一月二十二日三時四十四分、十七時九分證人丁○○曾與被告之
    0000000000號行動電話通聯，有前開行動電話雙向通聯紀錄可證，佐
    以被告遭逮捕後，蔡奇良警員接聽證人丁○○之來電內容觀之，顯然證人丁○○
    已先約定交易海洛因事宜正待交貨，苟有該販賣毒品之藥頭「阿華」其人，顯無
    可能在完成海洛因交易前，交還用以聯繫之行動電話，堪認被告嗣後改稱質押0
    000000000號行動電話予綽號「阿華」之藥頭，遭「阿華」利用該行動
    電話交易毒品海洛因之辯解，為事後卸責之詞不足採信。
  (四)政府為維護人民健康及社會秩序，對於非法販賣毒品海洛因訂有重典，且取締甚
    為嚴厲，又經常於大眾傳播媒體報導，一般人均知販賣海洛因有重刑之罰責，若
    非從中賺取利潤，豈甘冒為警查獲遭判重刑之風險，從而被告與另一年約二十五
    歲、真實年籍姓名不詳之成年男子販賣海洛因予丁○○，顯有營利之意圖，至為
    明顯。
  (五)綜上所述，被告空言否認有販賣毒品海洛因之行為，無非飾卸之詞，不足採信，
    被告右揭犯行，洵堪認定，應予依法論科。
三、按海洛因係毒品危害防制條例第二條第二項第一款所定之第一級毒品，被告連續
    販賣海洛因給證人丁○○施用，核其所為，係犯毒品危害防制條例第四條第一項
    之販賣第一級毒品海洛因罪（指被告九十二年一月二十二日被查獲前之四次販賣
    行為）及同條例第四條第六項、第一項之販賣第一級毒品未遂罪。公訴人認被告
    遭查獲該次仍係既遂尚有未洽。被告持有海洛因之低度行為，為其後販賣第一級
    毒品之高度行為所吸收，不另論罪。又被告與前開真實年籍姓名不詳，年約二十
    五歲之成年男子，就被告於九十二年一月十六日、十七日及十九日、二十一日之
    四次販賣毒品海洛因犯行，間有犯意聯絡及行為分擔，均為共同正犯。被告五次
    販賣（除第五次未遂外，餘均既遂）第一級毒品海洛因之行為，時間緊密，所犯
    又屬構成要件相同之罪名，僅既未遂狀態有別，顯係基於概括之犯意反覆為之，
應依連續犯之規定，論以販賣第一級毒品既遂之一罪，又被告所為故係連續犯，
    原應加重其刑，但因販賣第一級毒品海洛因之法定刑為死刑、無期徒刑部分，依
    刑法第四十六條第一項、第六十五條第一項規定，均不得加重，爰不予加重之。
    被告因一時貪欲，致罹刑典，然其經查所得財物尚少，且其販賣之毒品數量有限
    ，販賣對象僅證人丁○○一人，所生危害洵非至鉅，情輕法重，其所為堪予憫恕
    ，雖宣告法定最低刑度，猶嫌過重，爰依刑法第五十九條規定，酌量減輕其刑。
    審酌被告明知毒品對人體之危害性，仍為圖一己私利而販賣第一級毒品海洛因，
    其行為足以助長吸食毒品之氾濫，並戕害他人身心，對社會治安及善良風氣危害
    甚巨，又被告曾犯有事實欄多次前科，素行非佳，且前業有販賣毒品前科，有台
    灣高等法院被告全國前案紀錄表在卷可證，被告對政府為維護人民健康及社會秩
    序，就非法販賣毒品海洛因罪訂有重典，及販賣毒品海洛因危害甚深之情，自應
    知之甚詳，竟不知警惕悔改，於遭撤銷假釋後未到案執行殘刑遭通緝期間中再犯
    本案，且犯後猶狡詞圖卸，態度不佳，惟念及被告販賣期間不長，數量不多，所
    得金額非鉅等一切情狀，量處如主文所示之刑，並依被告犯罪之性質認有褫奪公
    權之必要，併予宣告褫奪公權八年。扣案之毒品海洛因二包（合計淨重零點三八
    公克），應依毒品危害防制條例第十八條第一項前段之規定，宣告沒收銷燬，至
    於鑑驗耗用之毒品海洛因既已滅失，自無庸宣告沒收銷。又被告販賣第一級毒品
    海洛因所得之財物二千元，應依毒品危害防制條例第十九條第一項規定沒收，如
    全部或一部不能沒收時，以其財產抵償之。另0000000000號行動電話
    ，雖登記名義人為鐘雪源，然實為被告所有，業據被告坦承，並為供本案被告販
    賣第一級毒品海洛因所用，併依毒品危害防制條例第十九條第一項規定宣告沒收
    。
四、至被告另聲請傳喚證人乙○○，然因本案事證已明，且證人乙○○經本院傳拘無
    著，所在不明，故本院認無傳訊之必要，附此敘明。
據上論斷，應依刑事訴訟法第二百九十九條第一項前段、毒品危害防制條例第四條第
一項、第十八條第一項前段、第十九條第一項、刑法第十一條前段、第二十八條、第
五十六條、第五十九條、第三十七條第二項，判決如主文。
本案經檢察官王銘裕到庭執行職務。
中    華    民    國    九十三    年      九      月        十六        日
                              臺灣高雄地方法院刑事第十一庭
                                      審判長法  官  徐  美  麗
                                            法  官  高  增  泓
                                            法  官  陳  億  芳
右正本證明與原本無異。
如不服本判決，應於判決送達後十日內，向本院提出上訴狀。
                                            書記官  李  梅  芬
中    華    民    國    九十三    年      九      月        十七        日
附錄本判決論罪之法條：
毒品危害防制條例第四條
製造、運輸、販賣第一級毒品者，處死刑或無期徒刑；處無期徒刑者，得併科新臺幣
一千萬元以下罰金。
懲治走私條例第二條
私運管制物品進口、出口逾公告數額者，處七年以下有期徒刑，得併科新臺幣三百萬
元以下罰金。
以犯前項之罪為常業者，處三年以上十年以下有期徒刑，得併科新臺幣五百萬元以下
罰金。
第一項之未遂犯罰之。
第一項所稱管制物品及其數額，由行政院公告之。
